最　高　行　政　法　院　判　決　　　　　　　　　九十三年度判字第一五三八號
　　上　訴　人　全谷企業有限公司
　　代　表　人　甲○○
　　訴訟代理人　林蓓玲律師
　　被 上訴 人　財政部臺北市國稅局（承受臺北市稅捐稽徵處業務）
　　代　表　人　張盛和
右當事人間因營業稅事件，上訴人對於中華民國九十一年九月四日臺北高等行政法院
八十九年度訴字第一○四一號判決，提起上訴，本院判決如左：
　　主  文
上訴駁回。
上訴審訴訟費用由上訴人負擔。
　　理  由
一、本件上訴人因涉嫌逃漏稅，經法務部調查局北部地區機動工作組（下稱北機組）
    向上海商業儲蓄銀行信義分行（下稱上海商銀信義分行）及第一商業銀行西門分
    行（下稱一銀西門分行）調取上訴人以客票票據辦理融資貸款資料，取具違章憑
    證計二冊，移由臺北市稅捐稽徵處及被上訴人會同審理核定上訴人於民國八十一
    年及八十二年度銷售藥品，金額計新臺幣（下同）八、七八七、三五三元（不含
    稅），短漏開統一發票並漏報銷售額，逃漏營業稅四三九、三六八元。臺北市稅
    捐稽徵處除由其內湖分處發單補徵所漏稅額外，並由所漏稅額處以五倍罰鍰計二
    、一九六、八○○元（計至百元止）。上訴人不服，申請復查，未獲變更，提起
    訴願，經臺北市政府八十七年四月一日府訴字第八六○八九一八○○一號訴願決
    定將原處分撤銷，著由原處分機關另為處分。臺北市稅捐稽徵處（嗣由被上訴人
    承受營業稅業務）旋以八十八年五月十八日北市稽法乙字第八八○一六三一○○
    ○號重核復查決定，仍維持原核定補徵稅額及罰鍰處分。上訴人再向臺北市政府
    提起訴願。因八十八年一月十三日修正財政收支劃分法第八條第一項第四款明定
    營業稅改為國稅。臺北市政府遂將訴願案移轉財政部管轄，經財政部訴願決定駁
    回訴願，上訴人遂提起行政訴訟。
二、上訴人於原審主張：訴願決定及原處分（復查決定及原核定）均以向銀行取得上
    訴人以應收票據（客票票據）辦理融資貸款之資料，經上訴人公司負責人甲○○
    於北機組調查筆錄自承為上訴人以該項票據向銀行辦理融資貸款及上訴人銷售對
    象之一般藥房、藥局多不願收受三聯式統一發票，故將此銷售金額開立二聯式發
    票以資因應等情作為認定違章之憑據。惟甲○○係因北機組承辦人員謂票據融資
    如果不是公司之營業收入，而係以向親朋好友所借之客票融資，銀行承辦員須負
    偽造文書刑責，基於不連累他人之意旨而為錯誤陳述，然並未承認上訴人有漏開
    統一發票情事。而系爭營業稅所屬期間之銷售藥品，上訴人以買受人不願收受三
    聯式統一發票，改以開立二聯式統一發票因應，其事實為本案訴願決定及原處分
    所不否認，則上訴人開立之憑證（二聯式統一發票）縱有不合，依法應依違反換
    開統一發票規定處罰，不應認係漏開發票。且被上訴人重核復查決定未依臺北市
    政府訴願決定關於上訴人辦理票貼之金額是否可逕認均為上訴人之銷貨收入之撤
    銷意旨，逕以金額不符，全數否認，訴願決定予以維持，均牴觸司法院院字第一
    五五七號、釋字第三六八號解釋意旨及修正前訴願法第二十四條（現訴願法第九
    十五條前段）規定，為此訴請撤銷願決定及原處分。
三、被上訴人則以：本件係經北機組向上海商銀信義分行及一銀西門分行調取上訴人
    以客票票據辦理融資貸款資料，並經上訴人負責人甲○○於八十四年六月二十日
    在北機組所作調查筆錄自承以應收票據（客票票據）向上開二家金融機構辦理融
    資貸款及其銷售對象之一般藥房、藥局多不願收受三聯式統一發票，故將部分銷
    貨金額開二聯式發票開掉，違章事證明確，洵堪認定等語，資為抗辯。
四、原審斟酌全辯論意旨及調查證據結果，以：按「營業人銷售貨物或勞務，應依本
    法營業人開立銷售憑證時限表規定之時限，開立統一發票交付買受人。．．．」
    「營業人除本法另有規定外，不論有無銷售額，應以每二月為一期，於次期開始
    十五日內，填具規定格式之申報書，檢附退抵稅款及其他有關文件，向主管稽徵
    機關申報銷售額、應納或溢付營業稅額。其有應納營業稅額者，應先向公庫繳納
    後，檢同繳納收據一併申報。」「營業人有左列情形之一者，主管稽徵機關得依
    照查得之資料，核定其銷售額及應納稅額並補徵之：一、．．．四、短報、漏報
    銷售額者。」「納稅義務人，有左列情形之一者，除追繳稅款外，按所漏稅額處
    一倍至十倍罰鍰，並得停止其營業：一、．．．三、短報或漏報銷售額者。」分
    別為（行為時）營業稅法第三十二條第一項前段、第三十五條第一項、第四十三
    條第一項第四款、第五十一條第三款所明定。經查上訴人之代表人甲○○於八十
    四年六月二十日在北機組調查時陳稱：上訴人營業項目主要為西藥及健康食品之
    販賣，主要對象為藥局、醫療診所。八十年至八十二年度將銷貨收入之應收客票
    持向上海信義分行及一銀西門分行辦理融資貸款，未開立三聯式統一發票並漏報
    營業稅，希望能從輕處理等語，此有該調查筆錄及北機組向上開二家金融機構分
    別調卷取得上訴人以應收客票辦理融資貸款資料附原處分卷可證。再參以上開客
    票之發票人蘇永銳、吳金聰、陳士亮、陳嘉瑞、吳銘鴻、陳智明、卓金鴻、林國
    欽、黎作郎、許智光、游富繁、徐饒銘、曹永恭、巫有三、陳士介、蕭武雄等人
    ，皆為藥商或藥房之負責人，此亦有渠等向銀行申請支票開戶之資料附原處分卷
    可考，足證上訴人在調查局之上開陳述，核與事實相符，自堪採取。被上訴人對
    上訴人之違章事實，既已盡舉證之責任，上訴人如否認有違章之事實，自應提出
    確切之證據以資證明，否則不能獲得有利之認定。上訴人雖主張上開向銀行票貼
    之票據，部分係支付銀行票貼利息、部分係代表人甲○○私人用途（如購屋、購
    車、支付母親住院及喪葬費用）而向親戚朋友借票做為資金運用，部分係公司股
    東支付股金之收入，並提出載有上訴人辦理票貼之各該支票發票人、付款行社、
    發票人與甲○○之關係、到期日、票面金額、發票人戶籍地址、借票用途等資料
    之資金流向說明書、上訴人公司章程、增資股東同意書、汽車新領牌照登記書、
    監理處自行收納款項收據、北都汽車股份有限公司（下稱北都公司）發票、房屋
    及土地預定買賣契約書、購屋發票等影本為證。惟查依上訴人所提供上開說明資
    料記載及所附之汽車新領牌照登記書、監理處自行收納款項收據、北都公司發票
    、房屋及土地預定買賣契約書、購屋發票等證據觀之，縱認屬實，亦僅能說明上
    訴人票貼後所取得之資金如何運用而已，並不能證明該票貼之票據係如何取得，
    是此部分之說明及證據，核與上訴人主張「其辦理融資貸款之票據，部分係向朋
    友及親戚所借之事實」完全無關，自不能為上訴人有利之證明。另有關上訴人主
    張部分票貼票據係上訴人公司股東支付股金部分，雖據上訴人提出公司章程及增
    資股東同意書為證，惟經被上訴人分別函請其股東王祥景、趙秀悌之配偶蘇永銳
    、曹永恭（依上訴人所檢附票貼明細表記載借票人關係均為公司股東，借票用途
    為支付公司股金）前來說明，王祥景表示係自上訴人增資後始加入成為股東，其
    所開立之支票皆用來支付股金及利息，惟依八十一年七月二十日增資股東同意書
    ，王祥景增資認繳額為二八○、○○○元，與系爭票貼明細表為六七二、二○○
    元（一銀二二○、二○○元及上海商銀四五二、○○○）並不相符。又據蘇永銳
    表示所開立支票三六一、八一四元（一銀二七四、一○四元及上海商銀八七、七
    一○元）為其配偶趙秀悌應繳之股金及利息，惟該金額對照八十一年七月二十日
    增資股東同意書記載趙秀悌之增資出資額二五○、○○○元並不相符，亦與趙秀
    悌截至增資日止之總出資額五○○、○○○元不符。再依八十一年七月二十日增
    資股東同意書，曹永恭之增資出資額為二八五、○○○元，對照系爭票貼明細表
    五八○、六二一元（上海商銀九三、七五四元及一銀四八六、八六七元）亦不相
    符。況倘為股東出資，焉有金額個位數之理？且參以蘇永銳、曹永恭等另有經營
    西藥買賣，上開票貼票據顯係渠等向上訴人購買西藥或健康食品後，為支給價金
    而交付，自不容上訴人利用渠等為股東身分，而任意主張為股金之交付。綜上，
    王祥景、蘇永銳、曹永恭等三人雖於筆錄或說明書中均表示其所開立之支票係支
    付股金及利息，然所述與事證不符，顯係迴護之詞，自不足採。此外，上訴人迄
    未能提出其他證據，以資證明其辦理融資貸款之票據，確係向朋友及親戚所借，
    或係股東為支給股金而交付，其空言否認有違章之事實，即非可採。至於本件雖
    曾經臺北市政府訴願決定撤銷原處分，責由被上訴人另為處分，惟其訴願決定意
    旨係認被上訴人未善盡調查之責及復查決定理由不備，囑被上訴人查明後另為處
    分，並非對於原處分適用法律之見解有所指摘或有何指示，則被上訴人依職權調
    查事證後，仍維持原處分之結果，自非法所不許。綜上，本件上訴人違章事實證
    據明確，足堪認定。原處分及訴願決定均無不合等，為其判斷之基礎，而以上訴
    人之訴為無理由，予以駁回。
五、原判決經核無違誤。按稅捐稽徵機關以納稅義務人逃漏稅，而予補稅處罰，固應
    就納稅義務人逃漏稅之違章事實為舉證，惟其如已舉出相當證據，足以認定違章
    事實者，即已盡舉證責任。舉證責任轉換由納稅義務人提出反證，以證明其主張
    之反證事實。原判決以被上訴人所提證據，已足認定上訴人之違章事實，而上訴
    人所提反證，不足以證明其主張，而未予採信，並無違反舉證原則，符合行政訴
    訟法第一百三十六條準用民事訴訟法第二百七十七條規定，與本院三十六年判字
    第十六號、三十九年判字第二號、七十五年判字第三○九號判例意旨無所牴觸。
    上訴人主張系爭融資客票發票人有非藥商或藥房負責人，難以認係上訴人之營業
    所得，原判決概括認係營業所得，顯然違法云云。經查因銷貨而取得之票據，不
    限於買受人自開之票據，該買受人亦可取得他人之票據以支付，是難以系爭票據
    發票人有非藥商或藥房負責人，即認原判決認定事實違反證據法則。系爭票據係
    以應收客票（銷貨所收票據）辦理融資貸款，且上訴人之負責人於北機組調查時
    自承係銷貨收入之應收客票，並經被上訴人查明多數票據發票人均係藥商或藥房
    負責人，原判決認該票據係銷貨收入，尚無違反經驗法則。上訴人如主張係因融
    資調票等關係取得，非銷貨收入，自應負舉證責任。原判決並非僅以上訴人之代
    表人甲○○之調查筆錄為唯一證據，其認定事實，應無反行政訴訟法第一百二十
    五條第一項、第一百三十三條前段、第一百三十四條規定，與上訴人所引財政部
    七十七年十二明二十九日台財訴第七七一二九九二七號函送之財稅救濟案例通報
    表所定：「違章案件之審查，除取具談話筆錄外，仍應進一步調查其他補強證據
    ．．．」亦無不同。系爭票據之到期日雖有八十年、八十三年者，然被上訴人係
    以上訴人持票據申請貸款之日為準，分別列計七十九至八十四年之金額，減除各
    年度開之發票之金額後為漏稅額，因七十九、八十、八十三、八十四年度開立發
    票金額大於票據金額，故僅認八十一、八十二年有漏開發票情形，並非全數歸入
    八十一、八十二年計算（見原處分卷會審報告書及計算稿）。上訴人復主張股東
    同意書非只有八十一年七月二十日一次，原判決僅以該次為認定王祥景等人之出
    資額，並合計該次以前之票據金額，顯有不符云云。經查上訴人所提各次同意書
    ，計有七十九年五月十三日、八十一年四月二十八日、八十一年七月二十日、八
    十二年七月二十日、八十四年四月二十八日等五份。除八十一年七月二十日係增
    加出資額外，其餘均係股東間股份之轉讓，應由受讓者將資金交付與出讓者，非
    交付與公司，原判決以八十一年七月二十日之增資額比較，並無違背證據法則。
    又上訴人係主張王祥景、蘇永銳、曹永恭所開立之票據，均係支付公司股金，原
    判決以全部票據或蘇永銳所稱金額相較，亦無不合，況縱扣除上訴人上訴所指八
    十一年七月二十日以前到期之票據金額（王祥景三二○、七二○元、蘇永銳九六
    、八一○元、曹永恭二四二、四九三元），其餘票據金額亦與增資額不同，原判
    決之認定尚無違反證據法則。上訴人另引本院七十五年判字第六八一號判決、八
    十六年判字第一七八一號判決，未經採為判例，尚無拘束本件之效力，且案情有
    間，無從援引。上訴人猶執陳詞，並就原審取捨證據，認定事實之職權行使，指
    摘原判決未當，聲明廢棄，非有理由，應予駁回。
六、依行政訴訟法第二百五十五條第一項、第九十八條第三項前段，判決如主文。
中　　華　　民　　國　　九十三　　　年　　　十二　　　月　　　三　　　　日
                    最 高 行 政 法 院  第 一 庭
                                審 判 長 法  官　　　黃　綠　星
                                         法  官      劉  鑫  楨
                                         法  官　　　蔡　進　田
                                         法  官　　　黃　璽　君
                                         法  官　　　廖　宏　明
右  正  本  證  明  與  原  本  無  異
　　　　　　　　　　　　　　　　　　　　 法院書記官　邱　彰　德
中　　華　　民　　國　　九十三　　　年　　　十二　　　月　　　三　　　　日
